臺灣高等法院臺中分院刑事判決　　　 100年度上訴字第1704號
上　訴　人　臺灣臺中地方法院檢察署檢察官
上　訴　人
即　被　告　王志賢
選任辯護人　許家瑜律師
被　　　告　陳秋螢
選任辯護人　許漢鄰律師
被　　　告　廖允收
指定辯護人　本院公設辯護人郭博益
上列上訴人等因被告強盜等案件，不服臺灣臺中地方法院100年
度重訴字第1099號中華民國100年7月18日第一審判決（起訴案號
：臺灣臺中地方法院檢察署100年度偵字第915、5647、7346號）
，提起上訴，本院判決如下：
    主  文
原判決關於王志賢部分撤銷。
王志賢共同犯強盜擄人勒贖罪，處有期徒刑拾壹年陸月。扣於臺
灣臺中地方法院檢察署100年度偵字第7346號案件中之許嘉鴻所
有行動電話（手機序號000000000000000）壹支及SIM卡（門號為
0000000000）壹張，均沒收。
其他上訴（即陳秋螢、廖允收部分）駁回。
    事  實
一、王志賢經由不詳管道知悉郭坤志與人合夥經營電子遊藝場獲
    利甚豐且經濟闊綽，乃分別於民國99年9月底某日、99年10
    月上旬某日，邀約友人許嘉鴻（所涉本件強盜擄人勒贖犯行
    ，業經本院於100年9月29日以100年度上訴字第1155號判處
    有期徒刑10年6月）、汪家政（現由臺灣臺中地方法院檢察
    署通緝中），共同謀議擄走郭坤志對之勒贖金錢，並約定勒
    贖所得3人均分。王志賢為遂行擄人勒贖計畫，先於99年10
    月11日下午4時20分許，與不知情之友人廖允收一起到臺中
    市○區○○路735號「平順小客車租賃有限公司」，由廖允
    收為承租人，王志賢為連帶保證人，而向負責人江清標承租
    車號8650-UB號自用小客車，作為犯案交通工具。王志賢租
    得該車後，即多次自行及1次與汪家政共同駕駛該車前往臺
    中市大甲區郭坤志住處勘查規劃路線。王志賢於99年10月14
    日晚間，已確切掌握郭坤志之行蹤，隨即以其當時所持用之
    0000000000號電話（行動電話機、SIM卡均未經扣案）通知
    持用0000000000號電話（手機序號000000000000000；行動
    電話機具、SIM卡均扣於許嘉鴻案件中）之許嘉鴻、持用不
    詳電話之汪家政，並駕駛上開租來之自用小客車，先至臺中
    市○○路某處搭載許嘉鴻，再至汪家政位於臺中市○○路住
    處搭載汪家政，從臺中出發前往郭坤志大甲區○○路住處附
    近埋伏，以實行擄人勒贖犯罪。而王志賢為使犯罪計畫順利
    執行，乃事先準備塑膠束套與膠帶（均未扣案）用以綑綁制
    伏郭坤志與矇眼所用，並放置於車內。迄翌日（即15日）凌
    晨3時40分許，郭坤志於酒店消費結束後駕車返家停車完畢
    欲入內之際，王志賢、許嘉鴻與汪家政發現其出現在住處附
    近之區域後，王志賢即指示許嘉鴻、汪家政對郭坤志佯稱渠
    等為警察，冒充司法警察而行使逮捕職權，而共同基於意圖
    勒贖及基於僭行公務員職權、擄人之犯意聯絡，由王志賢駕
    駛前開租用車輛，而許嘉鴻、汪家政即下車上前對郭坤志冒
    稱為警察人員而以行使逮捕人犯職權之方式，要求已喝醉之
    郭坤志配合到案，許嘉鴻、汪家政2人並從左右各施力抓住
    郭坤志之雙臂將之押解上車，於車上復自左右將郭坤志夾坐
    在後座中間之位置（此時王志賢仍坐在駕駛座駕駛車輛），
    旋由許嘉鴻將郭坤志頭壓低，汪家政則以塑膠束套綑綁郭坤
    志雙手，並以膠帶矇住郭坤志眼睛，再對郭坤志進行搜身，
    發現郭坤志身上攜有財物，王志賢、許嘉鴻與汪家政竟又萌
    生強盜之犯意，而共同基於意圖為自己不法所有之強盜犯意
    聯絡，利用郭坤志誤信渠等確實為警察且雙手被綑綁、行動
    受控制至使不能抗拒之情形下，由汪家政壓制郭坤志頭部，
    讓許嘉鴻下手取走郭坤志身上之現金新臺幣（下同）2萬多
    元、手機1支（含0000000000門號卡1張）及汽車鑰匙，車子
    行進間並有1人對郭坤志稱：「算你歹運，本來是要抓鍾吉
    信」。嗣於99年10月15日凌晨4時45分許，王志賢等人駕駛
    該車載郭坤志抵達王志賢向薛玉共所承租位於臺中市○區○
    ○街12巷25號之租屋處，將郭坤志雙手鬆綁後囚禁於屋內之
    房間，由許嘉鴻負責看守，王志賢並先行交付8000元予許嘉
    鴻作為當日生活費用。嗣王志賢要求郭坤志以在臺中市賭博
    輸錢，要跟人家處理之理由，向友人籌借5000萬元贖款，郭
    坤志此時雖已知王志賢等人實際上並非警察，強押其至該處
    之目的在於擄人勒贖，然因見對方有3人，且自己仍在對方
    實力支配下而人身安全有危險，乃依對方指示，自99年10月
    15日上午6時05分許起，先由王志賢詢問郭坤志其友人電話
    號碼，郭坤志表示號碼記錄在其手機內，王志賢即將郭坤志
    手機提示供郭坤志辨認號碼後，王志賢再以「阮文南」名義
    申請之0000000000號行動電話（未扣案；原判決誤認為係使
    用郭坤志友人王建業所持用之0000000000號行動電話）陸續
    撥打郭坤志友人鍾吉信之0000000000號行動電話多通，再由
    郭坤志與鍾吉信通話表示因欠錢財務糾紛被人帶走，請鍾吉
    信代為籌措5000萬元，王志賢並曾接過電話以台語對鍾吉信
    稱：「眼鏡（鍾吉信之綽號），要5000萬啦」等語，吩咐鍾
    吉信將錢準備好會再聯絡，復於同日下午2時11分許，以上
    開行動電話與郭坤志友人沈文濱之0000000000號行動電話聯
    繫，由郭坤志告知沈文濱俟鍾吉信籌到款項後會把錢拿到沈
    文濱那裡，於上開聯絡期間，因鍾吉信回以5000萬元是天文
    數字沒有辦法，郭坤志亦一再表示沒有那麼多錢，幾經談判
    先降為1、2千萬元，最後於同日下午4、5時許決定以500萬
    元贖回，並指定贖款須於當日晚間9時之前送到沈文濱那裡
    。談判過程中許嘉鴻與汪家政均在旁不時搭腔，許嘉鴻並於
    郭坤志表示沒有那麼多錢時，隨即應以：「麥假」（台語：
    「別假了」之意）。嗣於99年10月15日晚上7時許，許嘉鴻
    與汪家政將郭坤志之矇眼膠帶取下後，令郭坤志隨渠等自上
    開拘禁處後門陰暗處小巷步行離去，並搭上由王志賢所招呼
    而接應之不詳車牌號碼計程車，前往臺中市○○路之「水舞
    饌」餐廳，下車後王志賢與許嘉鴻走至附近河堤談話，汪家
    政站在餐廳門口看守郭坤志，郭坤志趁汪家政回頭看王志賢
    及許嘉鴻而未注意之際，自行脫逃後報警處理，王志賢等同
    夥因而未取得贖金。案經臺中市政府警察局大甲分局與刑事
    警察局偵六隊六組調閱相關事證，實施通訊監察鎖定王志賢
    為其中1名犯案人，而於100年2月24日17時45分在臺中市○
    ○街6-1號處將王志賢拘提到案而查獲；另早於99年12月22
    日上午9時30分許，在許嘉鴻位於臺中市○里區○○街40巷9
    號居所將許嘉鴻拘提到案，並扣得許嘉鴻所有之上開行動電
    話（手機序號000000000000000）1支及SIM卡（門號為00000
    00000）1張。
二、案經臺中市政府警察局大甲分局報告臺灣臺中地方法院檢察
    署檢察官偵查起訴。
    理  由
甲、有罪部分
壹、證據能力方面：
一、按被告以外之人於偵查中向檢察官所為陳述，除顯有不可信
    之情況者外，得為證據，刑事訴訟法第159條之1第2項定有
    明文。偵查中對被告以外之人（包括證人、鑑定人、告訴人
    、被害人及共同被告等）所為之偵查筆錄，或被告以外之人
    向檢察官所提之書面陳述，性質上均屬傳聞證據。惟現階段
    刑事訴訟法規定檢察官代表國家偵查犯罪、實施公訴，依法
    其有訊問被告、證人及鑑定人之權，證人、鑑定人且須具結
    ，而實務運作時，檢察官偵查中向被告以外之人所取得之陳
    述，原則上均能遵守法律規定，不致違法取供，其可信度極
    高，職是，被告以外之人前於偵查中已具結而為證述，除反
    對該項供述得具有證據能力之一方，已釋明「顯有不可信之
    情況」之理由外，不宜以該證人未能於審判中接受他造之反
    對詰問為由，即遽指該證人於偵查中之陳述不具證據能力。
    經查：證人郭坤志、鍾吉信於檢察官偵查中所為之證述，及
    共犯許嘉鴻於偵查中以證人資格應訊所為之陳述，均經告以
    具結義務及偽證處罰後，於命證人朗讀結文後具結，其等係
    於負擔偽證罪之處罰心理下證述，並以具結擔保其供述之真
    實性，又無受其他不當外力干擾之情形，其等未曾提及檢察
    官在偵查時有不法取供之情形，且被告及其辯護人復未釋明
    上開證述有顯不可信之情況，依上說明，上開證人於偵查中
    之證言自均具有證據能力。
二、被害人郭坤志及證人沈文濱、鍾吉信於警詢之陳述係屬審判
    外之陳述，而被告王志賢及其辯護人爭執其等於警詢所為陳
    述之證據能力，則依刑事訴訟法第159條第1項之規定，此部
    分尚無證據能力。
三、按被告以外之人（包括證人、鑑定人、告訴人、被害人及共
    同被告等）於審判外之陳述雖不符刑事訴訟法第159條之1至
    之4等4條之規定，而經當事人於審判程序同意作為證據，法
    院審酌該言詞陳述或書面陳述作成時之情況，認為適當者，
    亦得為證據；當事人、代理人或辯護人於法院調查證據時，
    知有刑事訴訟法第159條第1項不得為證據之情形，而未於言
    詞辯論終結前聲明異議者，視為有前項之同意，同法第159
    條之5定有明文。立法意旨在於傳聞證據未經當事人之反對
    詰問予以核實，原則上先予排除。惟若當事人已放棄反對詰
    問權，於審判程序中表明同意該等傳聞證據可作為證據；或
    於言詞辯論終結前未聲明異議，基於尊重當事人對傳聞證據
    之處分權，及證據資料愈豐富，愈有助於真實發見之理念，
    且強化言詞辯論主義，使訴訟程序得以順暢進行，上開傳聞
    證據亦均具有證據能力。查本案除上揭一、二所示部分之證
    據能力判斷外，就卷內其餘經本院引用為判決依據之相關證
    人之證述、文書卷證資料，檢察官、被告王志賢及其辯護人
    於本院審理中並未就有何於刑事訴訟法第159條第1項不得為
    證據之情形於本院言詞辯論終結前聲明異議，且該等證人之
    證述、文書卷證資料亦經本院於審理期日逐一提示、朗讀，
    並告以要旨，本院復審酌各該未經爭執之相關證人證述筆錄
    製成、文書卷證資料取得，並無證據顯示有何違背程序規定
    情事，依據上述之說明，均應具有證據能力。
貳、實體方面：
一、訊據被告王志賢固坦承有偕同廖允收前往租用車牌號碼8650
    -UB號自用小客車，於99年10月15日凌晨3時40分許，搭載許
    嘉鴻、汪家政，將被害人郭坤志從臺中市大甲區載到其位於
    臺中市○○街之租屋處，並將郭坤志囚禁於該屋內之妨害自
    由犯行，以及渠等3人有於99年10月15日晚間與郭坤志搭計
    程車至陝西路「水舞饌」餐廳等事實，惟矢口否認有何僭行
    警察公務人員職權以及強盜而擄人勒贖等犯行，辯稱：因為
    友人「張晨鋼」拜託伊處理郭坤志所積欠之3、400萬元的賭
    債，伊為處理該筆債務乃與許嘉鴻、汪家政前往郭坤志住處
    附近找郭坤志，找到郭坤志時，伊是在開車而未下車，只叫
    許嘉鴻、汪家政把郭坤志帶上車，但是不知道他們是怎麼對
    郭坤志講的，伊等將郭坤志帶走純粹是基於債務糾紛，並非
    擄人勒贖，伊也不知道郭坤志身上攜帶財物的狀況，更不知
    道許嘉鴻、汪家政是否有將郭坤志身上的財物取走之強盜犯
    行云云。然查：
(一)、被告王志賢係於99年7月27日，向薛玉共承租位於臺中市○
    區○○街12巷20號處所，租賃期限自99年8月1日起至100年7
    月31日止等情，業據被告王志賢供承在卷，核與證人薛玉共
    於偵查中證述之情節相符，並有房屋租賃契約書正本與影本
    在卷可按。另被告王志賢有於99年10月11日下午4時20分許
    ，與不知情之被告廖允收（此部分詳述如後乙、無罪部分）
    一起到臺中市○○路735號「平順小客車租賃有限公司」，
    由廖允收為承租人，被告王志賢為連帶保證人，向不知情之
    江清標承租車牌號碼8650-UB號自用小客車等情，業經被告
    王志賢坦承不諱，核與證人江清標於偵查中及證人廖允收於
    偵查中、原審審理時證述之情節相符，並有小客車租賃定型
    化契約（租車時間99年10月11日下午4時20分，還車時間99
    年10月15日上午8時30分）、廖允收租車時所留之證件影本
    、車號8650-UB號自用小客車照片在卷可稽。且警方將上開
    小客車租賃定型化契約書原本上所蓋之指印3枚，送請內政
    部警政署刑事警察局鑑定結果，其中2枚指紋與檔存廖允收
    指紋卡之左拇指指紋相符，另1枚則與檔存被告王志賢指紋
    卡之左拇指指紋相符，亦有該局99年11月9日刑紋字第09901
    54674號鑑定書影本附於警卷（第158至161頁）可按。
(二)、被告王志賢分別於99年9月底某日、同年10月上旬某日，找
    來共犯許嘉鴻、汪家政等情，業據被告王志賢於原審100年
    度重訴字第410號案件審理時以證人地位陳稱：「在之前99
    年9月底時，我在中達街就告訴許嘉鴻．．汪家政是一個禮
    拜前跟汪家政講。」等語屬實（上開審理影卷第52頁）。另
    被告王志賢自租得上開車號8650-UB號自用小客車後，多次
    自行及1次與汪家政共同駕駛該車前往臺中市大甲區之被害
    人郭坤志住處勘查規劃路線，並於99年10月14日晚間掌握郭
    坤志行蹤後，以電話通知共犯許嘉鴻、汪家政，並駕駛上開
    租來之自用小客車，先至臺中市○○路某處搭載許嘉鴻，再
    至汪家政位於臺中市○○路住處搭載汪家政，從臺中出發前
    往郭坤志大甲區○○路住處附近；被告王志賢車上並備有塑
    膠束套與膠帶；迄同年月15日凌晨3時40分許，被告王志賢
    發現郭坤志出現在附近區域後，便要求許嘉鴻、汪家政將已
    喝醉之郭坤志帶上車，嗣許嘉鴻、汪家政帶同郭坤志上被告
    王志賢之車輛後，便一左一右將郭坤志夾坐在後座中間之位
    置，郭坤志旋遭以塑膠束套綑綁雙手、以膠帶矇住雙眼之待
    遇，被告王志賢等並於當日凌晨4時45分許將郭坤志載達被
    告王志賢前開中達街之租屋處囚禁；而被告王志賢亦確實提
    供「阮文南」名義之0000000000號行動電話供郭坤志聯絡證
    人鍾吉信、沈文濱，直至當日晚間7時許，始將郭坤志之蒙
    眼膠帶取下並令郭坤志隨渠等自上開拘禁處後門陰暗處小巷
    步行離去，並搭上由被告王志賢所招呼之不詳車牌號碼計程
    車，前往臺中市○○路之「水舞饌」餐廳等情，業經被告王
    志賢坦承不諱，核與共犯許嘉鴻就該等情節於偵查中及原審
    法院100年度重訴字第410號另案審理中、本件原審審理中所
    為之供述與具結證述內容，以及告訴人即證人郭坤志就上揭
    情節於偵查中、原審法院100年度重訴字第410號另案審理中
    、本件原審審理中所為之供述與具結證述內容、證人鍾吉信
    於偵查中及原審審理時證述情節、證人沈文濱於原審審理時
    證述情節大致相符，並有0000000000號行動電話用戶資料及
    通聯紀錄（附於臺中縣大甲分局中縣警偵字第0990035771號
    附件筆錄調查資料卷第86、87頁；顯示被告王志賢與共犯拘
    禁郭坤志期間，自99年10月15日上午6時05分起，曾多次提
    供0000000000號行動電話命郭坤志與鍾吉信之0000000000號
    、沈文濱之0000000000號行動電話聯絡籌措現金款項）、路
    口監視器畫面翻拍照片（顯示被告等人駕駛車號8650-UB 號
    自用小客車於99年10月15日上午4時38分至42分，從梅川西
    路3段迴轉在中達路12巷口下車）及被害人郭坤志遭囚禁處
    所照片在卷可稽。
(三)、被告王志賢上開僭行警察公務人員職權以及強盜而擄人勒贖
    等犯行，業據證人郭坤志於偵查中、原審審理及原審100年
    度重訴字第410號審理時證述綦詳，分述如下：
  1.證人郭坤志於偵查中證稱：「（你跟王志賢．．有何仇恨糾
    紛？）我不認識他們。」、「（你有無與人有仇恨讓王志賢
    處理？）沒有。」、「．．．回到家裡我把車子停在我家正
    門口，我人下車，他們就躲在我隔壁房子那邊，我要去開門
    他們就出來把我帶走。」、「（你有無呼叫求救？）當時我
    已經有點醉了，他過來說他們是警察，就把我押走。」、「
    （他們如何押走你？）他說他是警察，就把我帶走。」、「
    （你是不是跟著他們走？）沒有，他們兩人，一人一邊從我
    腋下用力抓住我，他們說他們是警察，我就沒有反抗，我想
    說我沒有怎樣就跟著他們走。沒想到他們不是警察。」、「
    他說要錢，他說要五千萬，我說我哪來的五千萬，說這樣我
    沒辦法，我根本沒那麼多錢，講到最後就說五百萬。」、「
    ．．一起在那邊下車之後，他們兩人走到路旁有條溪的溪邊
    講事情，另外一個跟我一起站在水舞饌店外面，我趁那個人
    不注意我就跑了。」、「（你是不是有打電話跟你朋友借錢
    ？）是他們打的不是我打的，是他們打給我講。」、「我剛
    被綁架到那個房間的時候就打給鍾吉信，一開始沒有講到金
    額多少，他們一開口就說要五千萬，電話打通的時候他們有
    自己跟鍾吉信說要五千萬，鍾吉信說這是天文數字沒有辦法
    ，就停住了。再過一兩小時綁匪又主動過來對我講說，不然
    一千、兩千什麼的，我說我真的沒有那麼多錢，講到最後就
    說那就五百萬，後來下午6、7點的時候他們就說最晚晚上9
    點要拿到錢，我就還是打給鍾吉信問他錢到底有沒有弄好，
    談到最後就說他們要五百萬，鍾吉信說好他要去籌錢。」、
    「．．我說沈文濱沒有錢，講到最後就說叫我不然請鍾吉信
    把錢拿到沈文濱那邊。」等語。
  2.於原審審理時結證稱：「（99年10月15日凌晨大概3點多發
    生何事？）我開車回家，回到家停好車，一下車，就有兩個
    人走過來問我是不是蕃薯仔（台語），我答稱是，他們說他
    們是警察，接著壹台車開過來，沒有說什麼事就一人抓我一
    邊的手臂，把我押上車。押上車後，就開車，因為我眼睛被
    膠帶矇住，不知道開往何處，之後就直接開到臺中把我拘禁
    的地方。」、「（有無問說為何矇住你的眼睛？）在路上，
    他們說他們是警察，叫我配合點，不會為難我，於到了拘禁
    處所後，他說他們要錢，我就知道他們不是警察了。剛上車
    時，他們有對我搜身，把我身上的壹把鑰匙、壹支手機及現
    金2萬1千或2萬2千多元取走。」、「（你剛才說在拘禁處所
    ，他們跟你要錢，有無給？）他們說要5千萬，叫我打電話
    給朋友，叫他們籌錢，我有打電話給鍾吉信跟沈文濱，說要
    籌5千萬元。」、「（後來你朋友怎麼說？）我有打電話，
    這個5千萬元的天文數字怎麼可能籌得到，接著我就跟他們
    談，最後以500萬元成交，他們有3個人。」、「（這3個人
    現在有無在庭？）在啊。就是被告王志賢（當庭指認）及剛
    剛在庭現已被提解下去的證人許嘉鴻，另外壹個人現在不在
    庭內。」、「（後來如何脫困？）等到最後，約好說要鍾吉
    信把500萬的錢交給沈文濱，我那時就在等晚上9點，約等到
    7點多時，一開始他們使用膠帶，後來到了拘禁處所，他們
    還加上眼罩，要離開拘禁處所時，他們把我膠帶及眼罩拿掉
    ，他們兩人分別是許嘉鴻還有另外壹個不在庭的人就一人抓
    我一邊的手臂，另外的第三人就去攔計程車，接著到陝西路
    的水舞饌那邊，我們下車，當時有一人看管我，兩人在河邊
    聊天，我就趁看管我的人不注意時逃走，他們看管我時，我
    的手腳都沒有被綑綁。」、「（被帶上車時，身上有哪些財
    物？）我有鑰匙1串約2、3支、手機1支、現金2萬多元，這
    些東西都放在我左、右邊的口袋，左邊放手機，右邊放錢跟
    鑰匙，當天我穿著休閒長褲。」、「（你說你身上的財物被
    車上的歹徒搜刮？）對。是被兩人搜刮，就是在車上坐在我
    左右兩邊的那兩個人，他們分別伸手進我的口袋拿，當時車
    輛行進間。」、「（是否可確定開車的人講什麼話？）車上
    有人說是警察，要我配合一點，本來要抓「眼鏡」（台語）
    的，就是鍾吉信，算我倒霉，才抓到我，我無法確定說是警
    察的人是不是被告王志賢。」、「（你被搜刮財物時，有無
    反抗？）沒有反抗，我當時被壓制住了，眼睛被矇住，雙手
    也被拉到後面用束帶束住，我沒有大聲叫，都在車上還能怎
    麼叫。」、「（你被帶到囚禁處時，何人跟你交涉贖金的？
    ）都是王志賢。」、「（王志賢當時有無跟你講你有欠人家
    債務？）沒有。他叫我打電話給我朋友，說要我朋友去籌錢
    ，叫我跟朋友說我在臺中賭博輸了壹條錢，叫朋友籌錢來解
    決，但是我在臺中沒有跟人家賭錢、輸錢的事情，只是為了
    讓我朋友以為是輸錢、欠錢，而不是被綁票。」、「（王志
    賢第一次開口跟你要多少錢？）5千萬。」、「（有無答應
    王志賢5千萬？）5千萬要怎麼給他，沒有辦法，我說沒有那
    麼多錢。」、「（是王志賢要求你打電話給朋友，還是你要
    求打給朋友？）是王志賢主動要求我打給朋友。」、「（王
    志賢有無要求你打給家人？）有。意思叫我打電話回家說我
    有事情，要處理2、3天才能回家。打電話給家人不是要他們
    拿錢。」、「（你第一通打給哪壹個朋友？）鍾吉信。他們
    看我手機裡面的電話簿，再用他們的手機打電話給我的朋友
    ，當時我的眼睛被矇住。當時他們問我朋友的電話是幾號，
    我告知電話是在手機裡，這是我的猜測，不可能是用我的電
    話打的，若是用我的電話打的話就能夠鎖定我的位置，所以
    我猜測他們是用他們自己的電話打的，而事後也確認那些打
    給我朋友的電話都不是用我的電話打的。而我猜測打給我家
    人應該也不是用我的電話，但我不是很確定。」、「（王志
    賢在房間內有無跟你討論到為何要抓你？）他們就是說要錢
    這樣子，要我打給鍾吉信，就是要錢。」、「（你總共打了
    幾通電話給鍾吉信？）3、4通，這是中間，就是問他錢籌得
    如何。」、「（王志賢有無跟鍾吉信通過電話？）第一通有
    ，他說『眼鏡仔，要5千萬』（台語），沒有說其他話，『
    眼鏡仔』（台語）是鍾吉信的綽號。其他的通話都是我與鍾
    吉信的對話，都是在講籌錢的事。只有第一通有王志賢跟鍾
    吉信講過話，其他都是他們撥打好後，把電話拿給我，讓我
    跟鍾吉信談。」、「（5百萬是第幾通講好的？）最後一通
    ，這個數字是我跟王志賢他們談妥，再打電話給鍾吉信說要
    5百萬。」、「（鍾吉信有無答應要籌5百萬？）有。是王志
    賢跟我講要5百萬，並且於當天晚上9點之前拿到沈文濱那邊
    去，我再轉述他們講的上述內容給鍾吉信，而說要拿錢去沈
    文濱那邊的事情是王志賢他們主動說的。」、「（鍾吉信於
    電話中有同意5百萬？）有。」、「（既然最後一通電話王
    志賢跟鍾吉信達成500萬的共識後，你有無打電話給沈文濱
    ？）有，我有打電話給沈文濱說等一下會有人拿錢去他那邊
    ，沒有講錢的數字，也沒有講任何的原因。」、「（在去水
    舞饌的路上，於計程車上他們有無限制你的自由？）他們就
    由許嘉鴻和另外壹個不在庭的人，兩人分別坐我旁邊，他們
    兩人把我夾在中間，但是沒有用手壓制住我，而王志賢坐在
    前面副駕駛座，他們三人於途中沒有用言語恐嚇我不得張揚
    ，也沒有矇住我的眼睛、綁我的手。」、「（你可否描述一
    下你們下車後，在水舞饌那邊，你們四人的位置？）王志賢
    下車後，走到河溝的旁邊，另外兩人就跟著我一起站在水舞
    饌的門口，接著王志賢叫許嘉鴻過去，當時我與王志賢他們
    離約10公尺左右，他們就在河濱那邊講話，另外一人就看著
    我，本來叫我坐著，我說不用，就跟那個人站在那邊，後來
    那個人就回頭看王志賢他們，我就趁機跑掉，他們有無追我
    ，我不知道，我就一直跑，沒有看後面。」、「（是否記得
    當天你在你家附近有人來跟你說是警察時，他們是用國語還
    是台語，說了什麼話？）就是台語說他們是警察，我確定。
    他們並沒有出示任何證件給我看，也沒有說是什麼原因要找
    我。」、「（到達被拘禁的處所時，是否可以確定在場有多
    少人？）確定是三個人。」、「（當時是何人跟你開口要5
    千萬？）王志賢。」、「（可否回想當初他為何要5千萬元
    ？有否跟你說原因？）他就是說要5千萬，叫我打給朋友，
    都沒有說是什麼原因。」、「（有無說你欠人家錢？）沒有
    。」、「（有無說你賭博贏錢？）沒有。」、「（有無說你
    開電子遊戲場有賺錢？）沒有。」、「（就是直接說要5千
    萬？）對。」、「（從5千萬討價還價到5百萬的過程中，是
    何人跟你講的？）是王志賢，但是另外兩人包括許嘉鴻都有
    搭腔。王志賢說要多少錢，我說沒有那麼多，旁邊的人就說
    別假了，怎麼可能沒有。」、「（從5千萬討價到500萬元的
    過程中，他們三人是否都在場？）他們都是進進出出的。」
    、「（講到最後5百萬元時，其他兩人是否知情？）知情，
    因為講到5百萬時，他們三人都在場。）」、「王志賢他們
    告訴我晚上9點之前要交錢。」、「（有無跟沈文濱說有人
    會拿錢去他那邊？）有說，但是沒有說是誰拿，也沒有說是
    多少錢。」、「（有無告知沈文濱是什麼時間？）都沒有。
    」等語。
  3.於原審100年度重訴字第410號案件審理時證稱：「（99年10
    月15日凌晨3時40分）我停好車要進我家之前，就有3個人走
    過來問我，是不是郭坤志，我說是，他們就說他們是警察，
    沒有說是哪裡的警察，那3個人包括在場的被告，有2個人從
    我左右邊，1人架我1邊，將我押上車，我坐在後座正中間，
    我左右邊各坐1個人，還有1個人開車，他們在車上叫我配合
    一點，說不會為難我，一上車就把我的頭壓低，把我的手用
    束條綑起來，眼睛矇起來，再搜我身體，在車上他們沒有說
    到我欠他們賭債簽本票的事情，他們把我的手綑起來後，就
    把我的手機還有現金2萬多元及車子鑰匙拿走，我可以感覺
    是坐在我左手邊的人搜我的身體，在場的被告坐在我的左手
    邊或右手邊我沒有印象，後座那2個人，1個搜身，1個持續
    壓著我的頭，其中1個歹徒在車子行進過程中說，算我倒霉
    ，本來是要抓鍾吉信」、「我事後知道車子開到中達街，後
    座那2個人1邊1個架住我，把我帶下車，當時我的眼睛還是
    被矇住，進入屋內後，他們叫我打電話給朋友，叫我跟朋友
    說，我在臺中市賭博輸1條錢，要跟人家處理，對方說要5千
    萬，主要說這些話的人是1個，但另外2個也有搭腔，就我所
    看到及聽到的聲音，歹徒應該總共有3個人，我只有在大甲
    賭博，沒有在臺中賭博，也沒有賭博欠5千萬的事情，也沒
    有簽過本票，對方也沒有拿本票給我看，我當場就知道他們
    的意思是擄人勒贖，對方問我我的朋友電話號碼幾號，我說
    要看手機，他們就把我的手機拿給我看號碼，之後用另外1
    支電話打給我朋友，他們依序撥給鍾吉信、沈文濱，還有問
    我家裡電話號碼，用他們的電話打回我家，叫我跟家人說有
    事晚點回家。打給鍾吉信的電話，他們要我跟鍾吉信說要5
    千萬，我在電話中就說對方要5千萬，然後就有1個人把電話
    拿過去講：『眼鏡，要5千啦』（台語），這句話是王志賢
    講的，鍾吉信說這是天文數字，講幾句就掛掉。然後王志賢
    就說，苑裡有1個大哥對你不錯，我說有啦，是濱哥，可是
    他這陣子也沒錢，王志賢就說不然叫鍾吉信把錢拿給沈文濱
    ，他們打電話給沈文濱，叫我跟沈文濱說，鍾吉信會把錢拿
    到他那裡」、「打了3、4通電話後，對方降價為1、2千萬，
    我說沒有那麼多錢，被告就說：『不要假了』（台語），我
    主要是跟王志賢在說，但被告（按：該案中之被告為許嘉鴻
    ，以下有關證人郭坤志此部分所陳明之被告均係指許嘉鴻）
    三不五時就會搭腔」、「後來王志賢降價到5百萬，他們就
    打給鍾吉信，我跟鍾吉信說5百萬，我請鍾吉信幫我處理一
    下，當時已經是傍晚5、6點，鍾吉信說好，對方要求晚上9
    點之前要把錢送到沈文濱那邊，之後我就繼續在屋內坐，被
    告在旁邊看守我，我是聽到聲音才知道被告在看守我。被告
    看守我的過程沒有和我說話，晚上7、8點時，另1個人（不
    是被告，也不是王志賢）把我眼罩拿起來，叫我跟他們走，
    從後門走出去外面搭上計程車，搭到陝西路水舞饌下車，被
    告跟王志賢跑到那邊河附近在講話，我跟另1個比較瘦的人
    站在店門口，那個人在看守我，我趁他不注意的時候跑掉」
    、「（被告）他們從頭到尾沒有說要讓我走」、「進入屋內
    ，我說這樣子很痛苦，他們就把我手鬆綁，眼睛則到要搭計
    程車時才拿開，手鬆綁之後沒有再綁起來」、「我眼睛被矇
    住後，從頭到尾都沒有看到，所以電話都是對方在打」、「
    到現在2萬多元還有車鑰匙都沒有還給我，如果對方要放我
    走，為什麼沒有還給我」、「坐在後座的那2個人，一定知
    道發生何事，因為1個壓頭，1個搜身」「（抵達中達街後，
    何人叫你跟朋友講電話？）應該是王志賢，我聽不是被告的
    聲音」、「（你能確定是誰說：『別假了』？）我能確定是
    被告，我講電話的過程中，被告沒有離開房間，因為我講完
    電話，被告隨即接口『別假了』」、「你可以百分之百確定
    是被告說『別假了』？）我能肯定，因為被告聲音我認得」
    、「對方說晚上9點前，把錢送到沈文濱那裡」、「（對方
    說本來是要綁鍾吉信，說話的聲音是在場的人都可以聽到，
    還是只有你跟他聽得到？）在場都可以聽到」、「我家是透
    天厝，我在外面停好車後，對方3個人從我家隔壁走過來」
    、「（你是如何上王志賢的車？）有人開車過來將我載上車
    」、「（到中達街的時候，看顧你的是被告？）應該是」、
    「（跟你講話的人，是另外一個人？）差不多在講的都是王
    志賢，王志賢講的時候被告在場」、「（在當下的時候有無
    告訴你綁錯人？）沒有」、「（下計程車後，你所處的地點
    如何？是否偏僻？）該處就是「水舞饌」」、「（當時看守
    你的人與你距離多遠？）就在我身旁，離我很近，那個人的
    身材與我差不多」、「被告與王志賢在河堤邊講話，看守我
    的人回頭看他們2人的時候，我趁這個時候跑掉」、「（被
    押上車的時候你的手機、現金、車鑰匙放在何處？）褲子口
    袋，對方搜身取走這些東西的時候，我沒有反抗，因為我覺
    得反抗沒有用，那時我還不知道他們不是真的警察，我到中
    達街家裡，聽到他們講話才知道他們不是警察」、「（王志
    賢進來叫你打電話的過程中，有無叫何人離開及關上房間房
    門的聲音？）都沒有」、「（你說你到中達街才知道對方不
    是警察，對方在車上不是已經說算你倒霉，本來要抓鍾吉信
    ，而且不是用手銬，這樣你還不知道對方不是警察？）我那
    時還把他們當作警察，對方是說算我『歹運』（台語）」等
    語。
  4.依被害人郭坤志上開證詞可知，共犯許嘉鴻、汪家政在押走
    被害人郭坤志之初，確實有向被害人郭坤志誆稱為警察，且
    在車上時有強盜取得被害人郭坤志身上之現金2萬多元、手
    機1支及汽車鑰匙。另被害人郭坤志在外並未積欠他人賭債
    ，被告王志賢在與鍾吉信電話聯繫交付款項時，要求被害人
    郭坤志以其在臺中市賭博輸1條錢，要跟人家處理為藉口，
    最初要求5千萬元，嗣後在聯絡過程中始降為5百萬元。而在
    臺中市○○路之「水舞饌」餐廳前，被害人郭坤志係乘隙倉
    皇逃離現場而自行脫困，並非被告王志賢等人主動釋放。
(四)、被告王志賢透過電話聯絡向鍾吉信要求交付之現金金額，係
    由最初之五千萬元到最後降為五百萬元等情，亦據證人鍾吉
    信於偵查中及原審審理時證述屬實，核與被害人郭坤志證述
    之情節相符，分述如下：
  1.證人鍾吉信於偵查中證稱：「（通話中是只有郭坤志跟你對
    話，還是對方也有跟你說？）其中兩通對方有跟我講話，對
    方有叫我準備錢，一開始說5千萬，我以為郭坤志在開玩笑
    ，後來講到500萬元，我就講說數字這麼大要籌措不容易，
    後來郭坤志就跑回來了。」、「（5千萬數字是誰跟你提？
    ）一開始郭坤志提的。」、「（對方有無跟你提到5千萬元
    ？）郭坤志講完金額之後，對方叫我把錢準備好等他電話，
    沒有相差幾秒，郭坤志講完對方就直接把電話拿過去。」、
    「（對方是否有提到多少錢？）他沒有講數目，只有問我錢
    準備好了沒。」、「第一通電話是郭坤志跟我講說他在外面
    跟人家有債務問題，叫我準備5千萬元給他，他人現在被對
    方帶走，我問他到底是什麼事情需要多少錢，他說5千萬元
    ，我說哪有可能，我以為他跟我開玩笑，他就說真的啦，是
    真的，他有欠人家錢，叫我幫他想辦法，然後我就說這個金
    額這麼多不可能吧，他說的叫我想辦法，他會再打給我，這
    是第一通。第二通．．這通電話也是要求一樣數目，是郭坤
    志跟我說的，這通對方就有拿過去講，郭坤志剛說完5千萬
    元，對方就搶去講電話，跟我說叫我把錢準備好他會再打電
    話來，我跟對方說這麼大的數目我去哪裡找這麼多錢，對方
    只有一直重複叫我準備錢，這通並沒有降價。．．我記得第
    三通還第四通的時候才從5千萬元講到5百萬元，第三通跟第
    四通其中有一通對方有把電話拿過去聽，郭坤志有講到這個
    數目，對方歹徒有沒有提到我忘記了，而我是跟他說籌措，
    但5千萬元是不可能，一兩百、兩三百我去想辦法，我當時
    想說先安撫對方，因為郭坤志當時講話很急促，我想先安撫
    對方，．．金額是5千萬元直接降到5百萬元，沒有其他數額
    ，降到5百萬元之後，我不記得是第3通還是第4通之後，一
    直到下午才又打電話來，郭坤志問我說錢準備好了沒有，我
    說還沒有，他說叫我趕快想辦法，說籌措如果後事後沒事他
    會趕快籌錢給我跟我朋友。」、「第四通電話已經直接降到
    5百萬元，我說5百萬元還是沒什麼辦法。」、「第三通的時
    候，郭坤志叫我把錢如果籌措好之後就拿去給一個在苑裡的
    『賓兄』。」、「我了解他經濟上應該是沒有欠人家。」等
    語。
  2.證人鍾吉信復於原審審理時證稱：「（於99年10月15日上午
    郭坤志有無打電話給你？）有，約凌晨5、6點打電話給我說
    他欠人家錢，被人家帶走，需要錢，我問他是否在開玩笑，
    他說真的是要給人家錢，一開始沒有講說要給多少錢，後來
    隔了約半個小時或是20分鐘，第二通電話來，郭坤志要我籌
    5千萬，我說這麼大的數目，你是開玩笑嗎？因為據我瞭解
    他平常的生活及經濟狀況，應該不會欠人家那麼多錢，他說
    真的需要，要我籌措，並且等他電話，這中間我接了約5、6
    通電話。下午1、2點時，一樣是郭坤志打來，但是另外一人
    接過電話問我錢籌好了沒，我說數字太大，沒有辦法籌措，
    我只能看籌到多少，就籌多少。後來講到金額是5百萬，這
    段時間，郭坤志的親姐姐已經知道，是郭坤志的女兒打電話
    給他姐姐的，因為郭坤志有打一通電話回家，這個時間點，
    郭坤志的姐姐已經打電話到大甲分局報案，我要過去大甲分
    局之前，就接到那通有壹個別人問我錢籌好了沒的電話。我
    就過去大甲分局製作筆錄。」、「（郭坤志在第一通電話中
    有無告知積欠何人債務？）沒有。我不能很確定是第一通還
    是第二通，電話中郭坤志沒有說欠何人債務，有說欠1筆5千
    萬。」、「（郭坤志有無在電話中提到是誰帶他走？）沒有
    。」、「（郭坤志總共打幾通電話給你？）前後到我做完筆
    錄，要交付款項時，大概是6到7通左右。」、「（從第一通
    到最後一通相隔多久時間？）第一通是早上5、6點，最後一
     通好像是約下午6點半或是7點半交錢。」、「（你在第幾
    通電話發現情形不對？）第三通，因為不可能欠人家那麼多
    錢，且他講話的口氣跟平常不一樣，好像很緊張，一直拜託
    我籌錢，還說籌不到，後面事情會很嚴重，我有問他是否出
    事，他沒有直接回應，但是我猜測他可能出事了。」、「（
    這幾個電話通聯，對方有無跟你講過什麼話，就你記憶？）
    叫我籌措錢，並說我錢準備好後，他會跟我聯絡。」、「（
    還有無講其他話？）其他大部分都是郭坤志跟我講。還有錢
    的部分，這個過程中，我有提到5千萬太多了，對方有說叫
    我自己想辦法。」、「（你說最後一通是達成5百萬元的協
    議，有無約定交付時間？）約6點半或7點半，是郭坤志叫我
    把錢拿給另外壹個朋友，就是壹個叫賓兄（台語）的人，那
    個帶走郭坤志的人會去跟賓兄拿。」、「（6點半或7點半是
    何人說的？）郭坤志說的，是最後一次約定時間，那時他的
    口氣更急促、更緊張了，還說真的是最後一次了。」、「（
    於電話中有無跟對方答應說要籌措5百萬？）那時已經在分
    局了，警察要我同意對方的條件並且約時間交錢，且那時我
    們實際上已經籌到2百萬元左右。」、「（於電話中，郭坤
    志或是對方有無說類似要拿錢放人的話？）有，郭坤志有說
    錢交給對方之後，他人就可以回來了。於這過程中，我有跟
    郭坤志說是否確定錢籌到了，他人就可以回來，郭坤志說確
    定。」、「（在接約6通的電話當中，除了郭坤志外還有誰
    跟你說過話？）只有壹個，就是同一個人，也就是說要5千
    萬叫我自己去想辦法的那位，另外就是郭坤志。」、「（那
    個不知名，叫你去籌錢的那個人有無跟你說為何要籌這筆錢
    ？）沒有。」、「（可否確認當時約定好要把5百萬交給賓
    兄的時間是15日的幾點？）印象中是6點半到7點半，我確定
    就是講這個時間，也沒有往後延，當時郭坤志就是跟我講6
    點半到7點半就是最後期限，且那通電話就是最後一通電話
    ，若錢沒有交，後面他人也可能不能回來了。」等語。
(五)、另證人沈文濱於99年10月15日亦有接到被害人郭坤志打來之
    電話詢問有無金錢，並告知會叫人把錢來給沈文濱等情，亦
    據證人沈文濱於原審審理時結證稱：「（於99年10月15日上
    午郭坤志有無打電話給你說他被抓，要你幫忙籌錢？）有，
    他打電話給我說要拿錢，我問他人何在，他說他不知道。」
    、「（有無說他想要拿多少錢？）沒有講。」、「（你的答
    覆？）我說我沒有錢，我覺得怪怪的，我就打電話給郭坤志
    的姐姐，他姐姐說她已經在大甲分局了。」、「（99年10月
    15日你接到幾通郭坤志的電話？）好像是1通，是在差不多
    中午，（想了想）後稱好像是中午或傍晚，幾點我忘記了。
    」、「（郭坤志在電話中跟你說什麼？）說要錢，沒有講多
    少錢。」、「（郭坤志有無跟你約定什麼時候把錢交給你？
    ）沒有。」、「（鍾吉信有無打電話給你？）沒有。他是在
    大甲分局那邊。」、「（所以99年10月15日你沒有收到鍾吉
    信要把錢交給你的訊息？）我不知道誰要交給我，郭坤志只
    有打電話說叫人家拿錢給我，問我有沒有錢這樣而已。郭坤
    志只有打一通電話給我。」、「（所以你根本不知道鍾吉信
    要拿錢給你？）我是在大甲分局時才知道。」、「（郭坤志
    打電話時，有無說他欠誰多少債務？）好像有說欠人家的錢
    ，沒有說欠錢的原因。」、「（能否確定郭坤志從頭到尾只
    有打一通電話給你？）對。是用壹個沒有顯示來電號碼的電
    話打的。」、「（內容是否就是他問你要錢，你說沒有，接
    著就告知有人會拿錢給你？）是。」、「（郭坤志有無告知
    那個人會拿多少錢給你？）沒有。」、「（有無說何時拿給
    你？）沒有。」、「（有無說要拿去何地點給你？）沒有。
    」等語屬實。且被告王志賢於99年10月15日下午2時11分許
    ，確有使用0000000000號行動電話撥打沈文濱之0000000000
    號行動電話後，由被害人郭坤志與沈文濱交談等情，並有00
    00000000號行動電話用戶資料及通聯紀錄在卷可按（附於臺
    中縣大甲分局中縣警偵字第0990035771號附件筆錄調查資料
    卷第86、87頁）。
(六)、衡諸上揭證人郭坤志、鍾吉信及沈文濱之證述內容，自證人
    個別自案發後之偵訊乃至法院審理中所為陳述之情節觀之，
    均屬大致相符而無前後不一致之情形出現，且互核各該證人
    所證述情節，亦均與案情發生之經過相當吻合；雖證人郭坤
    志對於遭人帶上車後係遭何人在左及何人在右壓制、何人將
    其財物予以搜刮、何人主導談判贖金金額之過程、約定於何
    時交付款項等細節有記憶不清之情，惟此當係因證人郭坤志
    於遭擄走當時事出突然，且又遭人以束套捆縛、以膠帶矇眼
    ，至遭囚禁，又經被告王志賢一再要求打電話求贖、終至單
    獨逃出被告王志賢等人之監控，整個過程情緒緊繃，導致有
    細微之不清之處，惟此並無礙於基於本院其餘卷證資料認定
    被告王志賢等人犯行之成立；況證人鍾吉信、沈文濱所證述
    有關電話聯絡取贖之情節亦適足以佐證證人郭坤志所經歷之
    事。且被告王志賢使用供與鍾吉信、沈文濱聯絡之00000000
    00號行動電話，係「阮文南」名義所申請，於99年10月15日
    上午6時05分許、6時13分許、6時23分許、14時09分許、18
    時29分許、18時35分許，先後有撥打鍾吉信使用之00000000
    00號行動電話，另於同日14時11分許亦有撥打沈文濱之0000
    000000號行動電話，基地台位置均在臺中市西區，有00000
    00000號行動電話用戶資料及通聯紀錄可按（附於臺中縣大
    甲分局中縣警偵字第0990035771號附件筆錄調查資料卷第86
    、87頁），堪信此三人所為之證述內容應與事實相符。
(七)、雖被告王志賢否認有何僭行公務員職權及強盜而擄人勒贖等
    犯行，並以前詞置辯，惟查：
  1.被告王志賢雖辯稱：本件是有1個在大陸的朋友張晨鋼跟伊
    講，他跟郭坤志有3、4百萬元的債務糾紛，拜託伊去找郭坤
    志，99年9月底，伊在中達街住處拜託許嘉鴻叫他跟伊去處
    理1條債務，在此之前，伊有拿1張李俊郎欠伊錢而開面額約
    7百多萬元的本票給許嘉鴻看，告訴他這是人家欠伊的，伊
    沒有告訴許嘉鴻是要處理什麼債務，當天伊跟郭坤志在中達
    街住處房間談時，許嘉鴻、汪家政都在客廳，伊沒有叫郭坤
    志打電話，郭坤志是自己要打電話給朋友說他欠錢，要朋友
    幫忙籌錢云云。然：
  (1)被告王志賢與共犯許嘉鴻、汪家政等人上開強盜而擄人勒贖
    犯行，業據被害人郭坤志於偵查中及原審審理時證述明確，
    已如前述，衡以證人郭坤志於案發前與被告王志賢及許嘉鴻
    、汪家政均不相識，亦無仇怨，此為雙方所共同是認，當無
    誇大或捏造被告等人犯罪情節致己身陷偽證重責之必要與可
    能。況被告王志賢固執詞稱有提示本票給共犯許嘉鴻看，並
    經共犯許嘉鴻於另案審理時一再用為辯解之語。惟共犯許嘉
    鴻於原審法院100年度重訴字第410號審理中乃先稱沒有注意
    看發票人是誰，後改稱發票人姓郭，是書局買回來的綠色本
    票（參見卷附該案審理筆錄影卷右下角編號第32頁背面、第
    61頁背面），與被告王志賢於該案審理中所述發票人寫李俊
    郎，顏色是白色稍微有點泛黃（參見卷附該案審理筆錄影卷
    右下角編號第52頁背面），顯不相同，復無法提出渠2人所
    指之本票供本院調查，此部分應係渠2人臨訟編纂之詞。況
    被告王志賢雖供稱是朋友張晨鋼委託其向被害人郭坤志催討
    債務，惟被告王志賢於另案審理中以及原審移審程序中已略
    稱：張晨鋼只有講在大甲那邊有個叫郭坤志綽號「蕃薯仔」
    的與他有3、4百萬的債務糾紛，並講郭坤志開什麼車及車號
    ，沒有交付任何債權憑證，也沒有說郭坤志的聯絡方式，此
    與一般委託他人處理債務者均會提供債務人詳細資料及債權
    憑證並出具委託書以資取信之社會常情顯然有違。倘如被告
    王志賢所辯渠等找被害人郭坤志之目的在於處理債務，在債
    務人還款意願不明之前，為何未先嘗試以較溫和之方法與被
    害人郭坤志協調溝通，而逕採取強押被害人郭坤志並將之囚
    禁之激烈手段。況既謂債務處理，催討所得款項理應交還債
    權人，被告等人頂多從中抽佣，然共犯許嘉鴻卻證稱其與王
    志賢、汪家政約定所得款項3人均分等語。凡此均可見被告
    等人綁架被害人郭坤志之目的不在催討債務，而係為勒索財
    物。由上說明，足見被告王志賢前開所辯均非事實，不足執
    為有利於被告王志賢之認定。而起訴書有關被告王志賢於案
    發前提出面額700至800萬元之不明本票取信於其他共犯之記
    載，與事實有所出入，應予更正。
  (2)被害人郭坤志業於偵查中證稱：「（有無去台中市賭場賭博
    過？）．．我是在大甲與苑裡那邊賭博，是過年才有在玩的
    。」、「我輸錢都有跟人家處理好。」、「（對方用什麼理
    由跟你要錢？）他叫我籌錢，叫我打給我朋友，叫我說我現
    在在市內，有輸一筆錢，要跟人家處理，叫我朋友先拿錢來
    。」、「（對方有無說你何時輸錢？）沒有。」等語；於原
    審審理時證稱：「（王志賢當時有無跟你講你有欠人家債務
    ？）沒有。他叫我打電話給我朋友，說要我朋友去籌錢，叫
    我跟朋友說我在臺中賭博輸了壹條錢，叫朋友籌錢來解決，
    但是我在臺中沒有跟人家賭錢、輸錢的事情，只是為了讓我
    朋友以為是輸錢、欠錢，而不是被綁票。」等語；及於原審
    100年度重訴字第410號案件審理時證稱：「我只有在大甲賭
    博，沒有在臺中賭博，也沒有賭博欠5千萬的事情，也沒有
    簽過本票，對方也沒有拿本票給我看。」等語明確，顯見被
    害人郭坤志並未在外積欠賭債，被告王志賢純粹要被害人郭
    坤志假藉賭債名義要求朋友籌錢，以遂行其勒索財物之目的
    。
  (3)被告辯稱係「張晨鋼」之人委託其處理賭債云云，惟其卻無
    法提供確切之「張晨鋼」之身分或聯絡資料以供查證，已屬
    有疑！且倘若確有「張晨鋼」之人委託其處理賭債，則其間
    理當有約定報酬之書面資料、所指賭債之憑證，甚且如被告
    王志賢取得款項後，該「張晨鋼」之人如何向被告王志賢取
    得討得之金錢？其間亦當有一定之聯絡方式，惟被告王志賢
    卻無法提供其所指「張晨鋼」之聯絡方式，實與經驗常情有
    違。益見其上開辯解顯不足採信。
  2.又被告王志賢雖稱其要求共犯許嘉鴻、汪家政將證人郭坤志
    帶上車時，並未交代以何種方式為之云云。惟證人許嘉鴻於
    偵查中證稱：「（王志賢怎麼跟你說看到郭坤志的時候要怎
    麼自稱？）他就叫我們講說『我們是警察』帶上車，這樣。
    」等語（見100年度偵字第5647號卷第100頁）；復於原審審
    理時證稱：「（有無跟郭坤志講說你是警察或是什麼的身分
    ？）我有跟郭坤志講說我們是警察。」、「（是你講還是汪
    家政講？）我們兩個都有講。」等語（原審卷第124頁），
    核與被害人郭坤志證述之情節相符，足見共犯許嘉鴻、汪家
    政確有向被害人郭坤志誆稱為警察無誤。雖證人許嘉鴻於原
    審審理中證稱：王志賢對於我與汪家政向郭坤志自稱是警察
    這件事情應該不知道云云。惟共犯許嘉鴻業於原審100年度
    訴字第410號案件審理中以被告身分供稱：「（王志賢是否
    有要你們2人稱你們是警察？）王志賢是要我們稱呼我們是
    『公司的』．．」等語（參閱卷附該案審理筆錄影卷右下角
    編號第61頁背面），並於原審審理時以證人身份具結證稱：
    「（有無跟郭坤志講說你是警察或是什麼的身份？）我有跟
    郭坤志講說我們是警察。」、「（是有人教你這樣說你們是
    警察？）沒有。是我們兩個（按：指許嘉鴻與汪家政）自己
    講的，王志賢沒有跟我們講說『我們是警察』，但王志賢叫
    我們跟郭坤志講說我們是『公司的』。」等語（參閱原審審
    理筆錄第124頁）明確，顯見被告王志賢有向共犯許嘉鴻表
    示應對被害人郭坤志自稱「公司的」之身份。而其間對於「
    公司」之意究係何指？倘若未有一定之默契，當僅止於字面
    上意義之認知，且證人許嘉鴻於原審另案100年度訴字第410
    號審理中已供稱：我們一般在稱呼第幾公司第幾公司就是在
    指第幾分局，所以我說我們是警察（參閱卷附該案審理筆錄
    影卷右下角編號第61頁背面）等語明確，復於原審審理中結
    證稱：「（既然王志賢跟你們說要跟郭坤志講說是公司的，
    為何你們要跟郭坤志講說你們是警察？）在我們的認知，公
    司的意思就是警察。」、「（王志賢跟你講去帶郭坤志上車
    時，就講說是公司的？）是。」、「（在你們的認知公司就
    是指警察？）這是我跟汪家政的認知。」等語（參閱原審審
    理筆錄第124頁背面、第126頁背面、第127頁）甚明。衡以
    證人許嘉鴻於原審審理中亦結證稱：與被告王志賢認識有6
    、7年或7、8年之久，平常會一起泡茶或出遊，也曾經數度
    與被告王志賢一起去「收債」等語明確。顯然證人許嘉鴻與
    被告王志賢交情匪淺，且就「處理債務」之事亦曾一同為之
    ，二人間就此等「處理債務糾紛」之手段、方式，自有一定
    之默契存在，則前開所謂「公司」之語應係被告王志賢與共
    犯許嘉鴻間稱呼警察之慣稱，而共犯許嘉鴻亦依其間之認知
    果然向被害人郭坤志誆稱為警察，是以被告王志賢之立場而
    言，其要共犯許嘉鴻向被害人郭坤志表示是「公司的」，即
    係要共犯許嘉鴻向被害人郭坤志誆稱為警察，允無疑義！況
    證人郭坤志乃有社會經驗之成年人，果本件被告王志賢，以
    及下手擄人之共犯許嘉鴻、汪家政未特別表明身份，或僅表
    示是「公司的」（亦即一般商業中的公司行號），證人郭坤
    志並非至愚之人，自無在此等情形下，不明究裡地跟著上車
    。是證人許嘉鴻於原審審理中所為有利於被告王志賢之前開
    證述內容，無非係事後迴護被告王志賢之語，不足為採。益
    徵被告王志賢此處所辯：就共犯許嘉鴻、汪家政僭行警察公
    務員之職務而以逮捕人犯之方式將證人郭坤志帶上車等情均
    不知情而未有參與云云，核均屬事後卸責之詞，不足為採。
  3.至被告王志賢雖稱：不知道證人郭坤志在上車時身上有何財
    物，且亦不知其他共犯有無對證人郭坤志搜刮財物云云。惟
    查，證人郭坤志已就其於案發當時身上所攜帶之財物內容，
    並在車上即遭坐在後座之共犯兩人強盜等情，一再結證明確
    。以證人郭坤志於案發當天係自外面飲酒作樂開車返家，此
    等情形下，身上有現金、汽車鑰匙、行動電話等物品，本與
    常情無違，亦無刻意誣陷被告王志賢及共犯許嘉鴻等人之必
    要。況被告王志賢於警詢時已供稱：其有拿走郭坤志當時身
    上的行動電話等語明確（警卷第35頁）。另證人許嘉鴻於偵
    查中已結證稱：上車時，另外一個人（按：指汪家政）上車
    時負責將被害人財物（皮包的部分沒看見）、手機拿起來放
    在前面駕駛座與右前座置物櫃等語明確（參閱99年度他字第
    6199號卷第118頁），則被告王志賢係坐在駕駛座開車之人
    ，就此事當無不知之可能。再證人郭坤志已結證稱：當時被
    告王志賢要求我打電話給「眼鏡」鍾吉信，還說在苗栗通霄
    、苑裡一帶有一位「濱哥」對我不是很好嗎？我同意打電話
    ，但表示電話號碼在手機裡面，所以把我帶走的對方有人就
    把手機拿來查得證人鍾吉信、沈文濱之電話等語。查證人鍾
    吉信、沈文濱所接到之由證人郭坤志撥打的求贖電話號碼為
    0000000000號行動電話，而非證人郭坤志當時所持用之0000
    000000號行動電話，已如前述，則證人郭坤志要以00000000
    00號之陌生行動電話撥打證人鍾吉信、沈文濱之電話時，自
    然需要查證自己手機內所輸入之他人行動電話號碼。而被告
    王志賢既係主導監看證人郭坤志撥打電話予證人鍾吉信、沈
    文濱之人，就此更無不知之理，亦即，證人郭坤志當時之電
    話並不在自己身上，顯然係要從被告王志賢方面提出始得以
    翻閱電話內之電話簿，被告王志賢自無不知當時證人郭坤志
    之電話已被取走之事。況且被告王志賢當天所駕駛者為一般
    自用小客車，證人郭坤志雖與本案共犯許嘉鴻、汪家政二人
    共坐在後座，但被告王志賢在駕駛座上之密閉空間內，對於
    共犯2人之所作所為自必當知之甚詳，實無矯以不知情之理
    ，所辯顯然與一般常理、經驗法則相悖，亦不足為採。
  4.另被害人郭坤志事後係自行脫逃，而非由被告王志賢及其他
    共犯主動釋放等情，業據被害人郭坤志於原審審理時證述甚
    明，已如前述，被告王志賢雖辯稱是渠等主動釋放被害人郭
    坤志，共犯許嘉鴻於原審審理中亦就此部分附和被告王志賢
    之說詞。惟被告王志賢等人若果真有主動釋放被害人郭坤志
    之意，大可在原拘禁被害人郭坤志之處所即王志賢中達街租
    屋處附近為之，何須冒著犯行被揭穿之風險，大費周章帶被
    害人郭坤志坐計程車至陝西路「水舞饌餐廳」始予釋放，此
    舉顯有悖於常情。再者，證人郭坤志於原審審理中證稱：當
    時有把鞋子脫下留在現場，比較好跑等語明確，衡諸情理，
    倘若被告王志賢與其他共犯有意自行讓證人郭坤志離去現場
    ，證人郭坤志自無須有此等脫掉鞋子奔跑逃離現場之舉。況
    被告王志賢等人業已將被害人郭坤志之手機、鑰匙等物品取
    去，果渠等有讓被害人郭坤志自行離去之意，竟未將該等物
    品加以返還，亦與常情有所未合。是被告王志賢此部分之辯
    解，亦與事實不合，無足憑採。
(八)、被告王志賢自99年10月15日上午6時05分許起，係持用「阮
    文南」名義申請之0000000000號行動電話陸續撥打郭坤志友
    人鍾吉信之0000000000號行動電話多通，再由郭坤志與鍾吉
    信通話，復於同日下午2時11分許，以上開行動電話與郭坤
    志友人沈文濱之0000000000號行動電話聯繫，基地台位置均
    在臺中市西區，已如前述。而0000000000號行動電話則為被
    害人郭坤志之朋友王建業所持用，此觀諸王建業警詢筆錄之
    個人資料即明（警卷第125頁），且依0000000000號行動電
    話之雙向通聯紀錄所載，99年10月15日上午6時09分、6時16
    分，係持用0000000000號行動電話之鍾吉信，撥打00000000
    00號行動電話，並非0000000000號行動電話發話至鍾吉信持
    用之0000000000號行動電話，且當時基地台位置在改制前之
    臺中縣外埔鄉；另0000000000號行動電話嗣於同日上午6時
    34分許、11時07分許，發話至鍾吉信持用之0000000000號行
    動電話，當時基地台位置亦分別在改制前之臺中縣大甲鎮、
    清水鎮，均非當時被害人郭坤志所在之臺中市區。是原判決
    認定被告王志賢自99年10月15日上午6時09分許，持不詳人
    士所申用之0000000000號行動電話，陸續撥打鍾吉信持用之
    0000000000號行動電話商談取贖金額，應屬誤認，併此敘明
    。
(九)、綜上所述，被告王志賢之辯解無非卸飾之詞，不足採信，事
    證明確，其犯行洵堪認定。
二、論罪科刑
(一)、按結合犯係二以上之獨立犯罪行為，依法律之規定而結合成
    一罪；祇須相結合之犯行在犯罪時間上有銜接性、在犯罪地
    點上有關連性，即為已足；擄人勒贖罪，係以意圖勒贖而擄
    人為構成要件，其犯罪之方法行為係將被害人置於行為人實
    力支配下，予以脅迫，其犯罪之目的行為，係向被害人或其
    關係人勒索財物，因此擄人勒贖罪本質上為妨害自由與強盜
    之結合，在形式上則為妨害自由與恐嚇罪之結合，擄人勒贖
    行為一經實現，犯罪即屬既遂，在被害人之自由回復以前，
    其犯罪行為均在繼續進行中，在犯罪行為終了前，若基於擄
    人勒贖單一或概括犯意，先後向被害人或其關係人不法取得
    財物之多數行為，理論上雖均吸收於擄人勒贖之犯罪中，而
    應論以擄人勒贖一罪。惟刑法第332條第2項第3款之強盜而
    擄人勒贖罪，係將強盜與擄人勒贖兩個獨立之罪名相結合成
    一新罪名，並科以較重之刑，其情節亦較單一擄人勒贖或強
    盜為重，行為人於擄人勒贖行為繼續中，如若另有強盜被害
    人財物之犯意，而該強盜行為與所犯之擄人勒贖犯行，復有
    密切關聯性時，即應成立刑法第332條第2項第3款強盜而擄
    人勒贖之結合犯，至於其強盜之犯意，無論係起於擄人勒贖
    之初，抑或萌生於擄人勒贖行為實施中，均不影響該結合犯
    罪之成立（最高法院96年度臺上字第6754號、91年度臺上字
    第6979號判決意旨參照）。次按刑法上所稱擄人勒贖，係在
    主觀上具有勒贖之不法意圖，客觀上以強暴、脅迫或詐術、
    恐嚇或其他不正方法使被害人離開其原來處所而將其移置於
    自己實力支配之下，而令被擄者之親友提供金錢或其他財物
    以贖取被擄者之生命或身體自由，因此在手段行為上具有妨
    害自由之本質，但在目的行為上，則具有恐嚇行為之本質；
    行為人勒索財物之對象，並不以被擄人以外之人為限，即向
    被害人或其關係人勒索財物，亦得以該罪論處（最高法院91
    年度臺上字第6480號、93年度臺上字第2859號判決要旨參照
    ）。復按佯裝警察人員逮捕被害人，再向之勒贖後釋放之犯
    罪模式，應論以擄人勒贖罪（參最高法院95年度臺上字第10
    86號判決）。
(二)、本案被告王志賢與共犯許嘉鴻、汪家政等人冒稱警察逮捕被
    害人郭坤志後，向其勒贖並強盜其財物，所犯擄人勒贖及強
    盜兩者犯罪時間上有銜接性，在犯罪地點上有關連性，故核
    被告王志賢所為，係犯刑法第158條第1項之僭行公務員職權
    罪及同法第332條第2項第3款之強盜而擄人勒贖罪。被告王
    志賢對被害人郭坤志之妨害自由及恐嚇犯行已結合於擄人勒
    贖內，均不另論罪。又被告王志賢就上開僭行公務員職權及
    強盜而擄人勒贖犯行，皆與許嘉鴻、汪家政有犯意聯絡及行
    為分擔，均為共同正犯。被告王志賢前述僭行公務員職權及
    強盜而擄人勒贖之行為，係在行為時間緊接重疊中串連為之
    ，法律評價應視為一行為，觸犯構成要件不相同之罪名，為
    想像競合犯，應從法定刑較重之強盜而擄人勒贖罪處斷，公
    訴意旨認應分論併罰，尚有未合。另本案被害人郭坤志係趁
    被告王志賢等人不注意時自行脫逃，而非被告等人主動釋放
    ，且犯強盜罪而有擄人勒贖之行為者，刑法第332條第2項第
    3款有結合犯之特別處罰規定，法定刑為死刑、無期徒刑或
    10年以上有期徒刑，一有上述行為，即應依該強盜而擄人勒
    贖之罪名論處，該罪名復無未經取贖或取贖後而釋放被害人
    者減輕其刑之規定，自無刑法第347條第5項減刑規定適用之
    餘地（最高法院96年度台上字第1285號判決意旨參照），是
    本案自無刑法347條第5項規定之適用，附此敘明。
三、原審認被告王志賢罪證明確，因予論罪科刑，固非無見。惟
    查：被告王志賢自99年10月15日上午6時05分許起，係持用
    「阮文南」名義申請之0000000000號行動電話陸續撥打被害
    人郭坤志友人鍾吉信之0000000000號行動電話多通，再由被
    害人郭坤志與鍾吉信通話，復於同日下午2時11分許，以上
    開行動電話與被害人郭坤志友人沈文濱之0000000000號行動
    電話聯繫。然原判決誤認為被告王志賢係使用郭坤志友人王
    建業所持用之0000000000號行動電話與鍾吉信、沈文濱聯繫
    ，自有未合。被告王志賢上訴意旨猶執前詞否認有僭行公務
    員職權及強盜而擄人勒贖等犯罪，雖無理由，惟原判決關於
    被告王志賢部分既有上開可議之處，即屬無可維持，自應由
    本院將被告王志賢部分予以撤銷改判。爰審酌被告王志賢為
    高中肄業之智識程度，於5年以內未曾因故意犯罪受有期徒
    刑以上刑之宣告，素行尚可，有卷附臺灣高等法院被告前案
    紀錄表可稽，正值壯年，卻不思以己力圖謀生存，竟與許嘉
    鴻、汪家政共同綁架素不相識之被害人郭坤志對之勒贖，並
    強盜被害人郭坤志身上財物，渠等犯罪行為嚴重威脅被害人
    郭坤志之人身安全，惡性甚重，惟於拘禁過程中有購買高血
    壓藥物給被害人郭坤志服用，亦無對郭坤志恐嚇或暴力相向
    ，業據被害人郭坤志於原審審理時證述屬實，及其事後並未
    賠償被害人郭坤志損失或與之達成和解取得原諒等一切情狀
    ，量處如主文第二項所示之刑。而本件共犯許嘉鴻遭查獲時
    一併經扣獲而為其所有之行動電話（手機序號000000000000
    000）1支、SIM卡（門號為0000000000）1張（該物品經承辦
    警方於100年6月3日入於臺灣臺中地方法院檢察署贓物庫，
    並經臺灣臺中地方法院檢察署於100年6月10日以中檢輝麗10
    0偵7346字第089405號函送原審法院，詳參原審審理卷第88
    至98頁），係案發之99年10月14日晚間22時12分許，用以與
    被告王志賢當時所持用而今未扣案之門號0000000000號行動
    電話（手機序號為000000000000000）聯繫，而一同前往證
    人郭坤志位於臺中市大甲區住處附近所用，有行動電話使用
    人基本資料、通聯紀錄附於臺中縣警察局大甲分局中縣甲警
    偵字第0990035771號卷第61、63、64頁可憑，此既為被告王
    志賢與共犯許嘉鴻聯絡一同前往證人郭坤志家中以犯下擄人
    勒贖犯行所用，對被告王志賢而言，即屬共犯所有供犯罪所
    用之物，爰依刑法第38條第1項第2款、第3項之規定予以宣
    告沒收。另查，本件扣案之Motorola行動電話（手機序號：
    000000000000000）1支及內含之SIM卡（門號為0000000000
    ）1張、大同行動電話（手機序號：000000000000000號）1
    支（無SIM卡）、SIM卡（00000000000000008440）1張、中
    華電信公共電話卡（IC10C006）1張固係被告王志賢所有，
    惟均查無積極證據足資證明上開物品為供犯本案所用之物，
    亦非違禁物品，爰均不予宣告沒收。另共犯許嘉鴻遭查獲時
    一併遭扣獲之行動電話（手機序號000000000000000）1支、
    行動電話（手機序號000000 000000000）1支、SIM卡（門號
    為0000000000）1張，雖亦為共犯許嘉鴻所有，惟亦無相關
    積極事證足資認定該等物品係用供本案所用之物，而該等物
    品亦非違禁物品，爰均不予宣告沒收。至被告王志賢與共犯
    許嘉鴻、汪家政用以綑綁被害人郭坤志雙手之塑膠束套及用
    以矇貼被害人郭坤志眼睛之膠帶，及被告王志賢所有用以使
    被害人郭坤志聯繫友人鍾吉信、沈文濱籌措贖款之00000000
    00號行動電話，因均未經扣案，且並無證據認定該等物品尚
    存在，為免將來執行之困擾，爰均不另為沒收之諭知，併此
    敘明。
乙、無罪部分：
一、公訴意旨另略以：被告陳秋螢為同案被告王志賢之同居女友
    ，被告廖允收則為同案被告王志賢之友人，彼等均透過同案
    被告王志賢而知悉被害人郭坤志投資電動遊戲場業獲利甚豐
    ，乃與同案被告王志賢、共犯許嘉鴻及汪家政謀議組成集團
    擄走被害人郭坤志，再要求被害人郭坤志向其家人或友人求
    救以勒取贖金花用。被告陳秋螢、廖允收並於99年10月11日
    前之某不詳時間，與同案被告王志賢及共犯許嘉鴻聚集在同
    案被告王志賢上揭臺中市○區○○街12巷25號租屋字謀議，
    由同案被告王志賢出示某不詳債務人、金額700萬元至800萬
    元之書局販售本票取信於在場之人，稱其手中握有本票1張
    ，但未告稱該本票與將為擄人勒贖之郭坤志有關，另透露還
    會再找一個人（即汪家政），並對在場人士誘以事成之後，
    將可分得部分取贖金額，而被告陳秋螢、廖允收等明知郭坤
    志與同案被告王志賢並未熟識且雙方無金錢糾紛，且同案被
    告王志賢所出示之不詳債務人所簽發之本票亦與郭坤志無關
    ，仍應允參與之並基於自己犯罪之意思事先共謀，並推由同
    案被告王志賢、共犯許嘉鴻及汪家政等3人下手實施。被告
    廖允收、同案被告王志賢為遂行擄人勒贖計畫，遂於99年10
    月11日下午4時20分許，共同前往臺中市○○路735號「平順
    小客車租賃有限公司」，由被告廖允收為承租人，同案被告
    王志賢為連帶保證人，而向不知情之負責人江清標承租車牌
    號碼8650-UB號自用小客車，作為犯案交通工具。嗣同案被
    告王志賢、另案被告許嘉鴻及未到案之通緝中之汪家政共同
    為上揭有罪部分犯罪事實所示之犯行。惟同案被告王志賢、
    共犯許嘉鴻及汪家政係於上揭擄人勒贖行為實施中突萌強盜
    犯意，應非被告陳秋螢、廖允收所得預知，難認被告陳秋螢
    、廖允收就此部分亦有共謀，因認被告陳秋螢、廖允收二人
    均係犯行法第158條第1項僭行公務員職權及第347條第1項之
    擄人勒贖罪2罪云云。
二、按犯罪事實應依證據認定之，無證據不得認定犯罪事實；又
    不能證明被告犯罪者，應諭知無罪之判決，刑事訴訟法第15
    4條第2項、第301條第1項分別定有明文。次按所謂認定犯罪
    事實之證據，係指足以認定被告確有犯罪行為之積極證據而
    言，該項證據自須適合於被告犯罪事實之認定，始得採為斷
    罪之資料；又事實審法院對於證據之取捨，依法雖有自由判
    斷之權，然積極證據不足證明犯罪事實時，被告之抗辯或反
    證縱屬虛偽，仍不能以此資為積極證據應予採信之理由；而
    認定犯罪事實所憑之證據，無論係直接證據或間接證據，其
    為訴訟上之證明，須於通常一般之人均不致有所懷疑，而得
    確信其為真實之程度者，始得據為有罪之認定，倘其證明尚
    未達到此一程度，而有合理之懷疑存在，復無其他調查途徑
    可尋，法院即應為無罪之判決，最高法院分別著有29年上字
    第3105號、30年上字第482號、76年臺上字第4986號判例可
    參。
三、訊據被告陳秋螢、廖允收堅決否認有公訴人所指之上揭犯行
    ，被告陳秋螢辯稱：伊根本沒有參與本案件等語；被告廖允
    收則辯稱：被告王志賢要伊幫忙租車時，沒有告知用途，只
    說要搬東西及外出，還說他沒有駕駛執照，要我幫忙而已，
    伊除了租車以外，就本件沒有任何的參與行為，遑論分到什
    麼好處，伊沒有犯罪等語。經查：
(一)、公訴意旨認被告陳秋螢有前揭犯行之參與，係以被告陳秋螢
    於警詢中已坦認本件案發前已知悉被告王志賢要到大甲找人
    處理債務糾紛之事等語，以及證人許嘉鴻曾以被告身分供稱
    ：赴被告王志賢家中商談擄人勒贖細節時，被告陳秋螢人也
    在屋內等語；此外，被告王志賢在將證人郭坤志擄回期間，
    曾有與被告陳秋螢通電話之情形，復於案發後之99年10月16
    日晚間聚集謀議善後事宜等為其論述之依據。然查：
  1.證人許嘉鴻固於警詢中二度陳稱：99年10月13日下午去王志
    賢中達街住處泡茶，現場還有王志賢女友（即被告陳秋螢）
    ，王志賢當時跟我提起隔天要去處理債務，他女友也知道王
    志賢找我一起去外縣市討債，方式就是到對方家中把人帶走
    ，帶到車上才由他跟對方講，當時陳秋螢也在旁邊聽，我們
    一起坐在泡茶桌，隔日（14日）下午我起床後就去中達街找
    王志賢，約定晚上11點在臺中市○○路會合（見99年度他字
    第6199號卷第99至100頁、第169頁）等語、與王志賢將郭坤
    志押往臺中市○○街處所途中，沒有注意王志賢是否有對外
    聯繫之舉動（同上他自卷第100至101頁）等語、16日下午我
    到臺中市○○街友人賭場內，當時王志賢的女友陳秋螢也在
    場，王志賢有提醒我15日的事情有可能演變成妨害自由之事
    （同上他字卷第101至102頁）等語，復於偵查中以證人身分
    具結證稱：「（你何時跟王志賢討論要擄人勒贖的事情？）
    13日我去找他泡茶，去他中達街住所找他泡茶，他說有條債
    務要我幫忙處理。」、「（你在現場還有看到誰在場？）王
    志賢、我、王志賢的老婆還是女友的。」、「（你在13日在
    王志賢家中談話、泡茶過程，王志賢女友陳秋螢是否全程參
    與？）算是有全程參與，因為我到的時候是王志賢先起來，
    後來陳秋螢才起床。」、「（陳秋螢是否知道你們要把對方
    的人帶走？）知道，他知道我們要把人帶回來。」（參閱99
    年度他字第1699號卷第163至165頁）等語。惟其亦於同日偵
    查中結證稱：「（在講要綁架被害人的事情的時候，陳秋螢
    起床了沒？）沒有說要把人綁走，他（指王志賢）只是在跟
    我說這筆債務要怎麼處理。」、「（你在警局詢問陳述，說
    王志賢陳述說帶到外縣市，到對方家中把人帶走這樣嗎？）
    對。他是說要出縣市，要去家中把人帶走，是實際到車上才
    說怕對方反抗才說要用束帶把他綁起來。」、「（警詢你不
    是陳述是說陳秋螢知道你們談話內容，知道你們要去討債？
    ）他只知道我們要去討債，不知道我們要綁被害人，他只知
    道我們要出縣市，說要綁起來是我們出門在車上說的。」等
    語（同上他自卷第164至165頁）明確。是證人許嘉鴻所述關
    於被告陳秋螢於渠等謀議時在旁邊聽之事，是否能即認被告
    陳秋螢即屬參與本案之具有犯意聯絡、行為分擔之共犯，尚
    無從自證人許嘉鴻各次針對檢、警詢問所做之陳述，而應就
    整體陳述內容綜合觀之。經查，被告陳秋螢與被告王志賢係
    同居男女友之關係，2人復育有一女，此亦為檢察官所不否
    認，則被告陳秋螢與被告王志賢共同出現在同一間房屋內，
    本不足為奇，即至被告王志賢與共犯許嘉鴻等討論有關去外
    縣市找人討債之事，因證人許嘉鴻已一再結證稱：被告陳秋
    螢只知道是要去外縣市找人討債，並把該人帶回來等語，惟
    並未曾就被告陳秋螢是否參與謀議冒充警察身份將該債務人
    擄走之事，以及被告陳秋螢是否知悉究竟為何要帶該人回來
    談何事、事情談成之後如何約定報酬之事為任何之證述。誠
    如前述，以證人許嘉鴻與被告王志賢間已有多次一起「處理
    債務」之共同經驗，且證人許嘉鴻亦且對被告王志賢使用之
    特別用語即「公司」代表「警察」之意有認知上之默契在，
    固於謀議時可得而知被告王志賢所謂「處理債務」之方法、
    方式；惟被告陳秋螢縱基於被告王志賢之同居人之身分在場
    ，於本案卷內亦無其他積極存在之事證足資認定被告陳秋螢
    就此部分亦有認知上之默契存在，實難以被告陳秋螢在場，
    以及當時被告王志賢與證人許嘉鴻談話之內容即遽行認定被
    告陳秋螢就本件被告王志賢等人擄人勒贖之事有共同謀議或
    有所參與。
  2.再者，被告告陳秋螢於案發期間係持用之0000000000號行動
    電話，為其供明在卷，並有電話使用人基本資料附於臺中縣
    警察局大甲分局中縣甲偵字第0990035771號卷第67頁可資佐
    憑。而依據該等門號於99年10月14日至16日之通聯紀錄（參
    閱臺中縣警察局大甲分局中縣甲偵字第0990035771號卷第68
    至69頁）顯示，被告陳秋螢自99年10月14日已自臺中市前往
    雲林縣斗六市一帶，停留至同年月16日凌晨時分始再度返回
    臺中市；而該被告陳秋螢持用之行動電話固曾於99年10月15
    日當天凌晨王志賢前往改制前之臺中縣大甲鎮○○路擄走被
    害人郭坤志期間，有於當日凌晨2時6分、4時24分、5時30
    分、6時45分、6時58分、6時59分、13時許與被告王志賢當
    時所持用之0000000000號行動電話為密集之通聯紀錄，惟被
    告王志賢既與被告陳秋螢為同居男女之關係，時有聯絡紀錄
    ，亦不足為奇，雖該等時間、通話之密集程度似有蹊蹺，惟
    被告陳秋螢在該段期間並一併於4時25分、5時44分有與0000
    000000號行動電話通聯之紀錄在，依據同警卷第70頁所附使
    用人基本資料顯示，該等電話係案外人蘇益森之行動電話號
    碼，而該案外人蘇益森並未經檢察官起訴認定為與本案有相
    關聯性之人，則公訴意旨以此等未顯示任何通聯內容之通聯
    紀錄作為認定被告陳秋螢犯行之事證，實嫌不足。
  3.是依據上揭說明，公訴意旨此部分所舉之事證，經本院綜合
    認定後，尚無從使本院據此即產生認定被告陳秋螢參與本案
    犯行之心證，此外，本院亦查無其他積極、相關之事證，足
    以用供認定被告陳秋螢有參與本案被告王志賢等對被害人郭
    坤志僭行公務員職權並擄人勒贖犯行之犯意聯絡或行為分擔
    ，基於罪疑唯有利於被告認定、無罪推定之原則及前揭二、
    之說明，自不得對被告陳秋螢論以罪刑。
(二)、公訴意旨認被告廖允收有參與前揭犯行，無非係以被告廖允
    收已坦承與被告王志賢一同前往租用上揭車牌號碼8650-UB
    號之自用小客車，且該等租車事實除經被告王志賢肯認在卷
    外，並經租車行之老闆即證人江清標於警詢、偵查中證述明
    確，復有租車契約等可資佐證。惟被告廖允收於警詢時已供
    稱：99年10月11日下午4時20分，去租車號8650-UB號自用小
    客車，是「志賢」請伊幫他租的，他說要出外使用，因為他
    沒有駕照不能租車，所以請伊幫他租，伊駕車去梅川東路載
    「志賢」，然後一起去健行路車行租車，伊只有到場簽契約
    而已，其他都交給「志賢」處理，「志賢」就是租車契約上
    的連帶保證人王志賢，伊不知道王志賢何時將車歸還給車行
    ，伊替王志賢租車沒有分到報酬等語明確。本院查：
  1.經核閱上揭自小客車租賃契約書，其上被告廖允收所留之行
    動電話號碼為0000000000，而該門號之行動電話亦經被告廖
    允收供稱係本件案發期間持用之電話（其申辦人為賴水木，
    詳臺中縣警察局大甲分局中縣甲警偵字第0990035771號卷第
    49至55頁），則由該等行動電話之通聯紀錄可知，該持用人
    於99年10月11日起，活動地點雖自雲林縣虎尾鎮、二崙鎮、
    西螺鎮一帶移轉至臺中市北區、北屯區一帶，惟除租車當天
    之10月11日及翌日有數通與被告王志賢持用之0000000000號
    行動電話聯繫外，自10月13日起迄案發後之10月16日（16日
    後即又返回雲林縣一帶）間，均未曾再有聯繫紀錄甚明，且
    綜觀卷附由被告廖允收所持用之0000000000號行動電話、被
    告王志賢所持用之0000000000號行動電話之通聯紀錄可知，
    自被告廖允收北上至臺中市之數日間，其通訊之基地台位置
    幾無重疊之處，果被告廖允收就被告王志賢等前揭擄走證人
    郭坤志之犯行有參與，自無於被告王志賢擄走被害人郭坤志
    前後均無其他聯繫紀錄之可能。
  2.而觀諸卷附被告廖允收所簽立之中華民國小客車租賃型畫契
    約書，其內容不僅載明：「承租人廖允收」、「連帶保證人
    王志賢」等旨，其中關於被告王志賢之相關資料，所留之地
    址為「臺中市○○路○段615號2樓2」、所留之聯絡電話為「
    0000000000」，經核均與被告王志賢之住處地址，以及本件
    案發時所使用之行動電話號碼相符，有被告王志賢歷次庭訊
    中經詢問住處時之答覆，以及該門號0000000000號行動電話
    之使用人基本資料（申辦人為被告王志賢之同居人即本件同
    案被告陳秋螢）暨案發期間（自99年10月11日至10月15日前
    後）之通聯紀錄（由該等通聯紀錄於99年10月15日凌晨2時
    至4時許，通話基地台位置均在本案被告王志賢將被害人郭
    坤志擄走之處附近之改制前之「臺中縣大甲鎮○○路56號」
    、「臺中縣大甲鎮○○路67號」一帶）在卷可稽。顯然被告
    王志賢於委託被告廖允收承租系爭自用小客車時，並未有公
    訴意旨所指之特別、刻意隱匿其聯絡方式之意，否則自無需
    白紙黑字自任租車之連帶保證人，甚至留下正確之聯絡方式
    以供人輕易查緝，遑論由此推斷被告廖允收有此等圖謀之情
    。
  3.綜合上述1.、2.所述之客觀事實論述，對照卷附自小客車租
    賃契約書上所載明之還車時間為99年10月15日8時30分，再
    觀諸被告廖允收當時所持用之0000000000號行動電話於99年
    10月15日上午之通聯紀錄，亦未查見有何與被告王志賢聯繫
    之情形，則被告王志賢以證人地位於原審審理時所證稱：伊
    在99年10月11日拜託廖允收租車時只說要載東西，租車過程
    、期間是伊與租車行老闆談的，租到車之後就沒有再與廖允
    收碰過面，去找郭坤志的時候也沒有找廖允收同行過；車子
    是在99年10月15日上午自行還車，沒有再找過被告廖允收等
    情，應與事實相符。是被告廖允收辯稱其只是幫忙租車而已
    ，就本案未有任何參與行為，應可採信。
  4.此外，本院遍查卷內相關事證，亦無一足以認定被告廖允收
    就本件被告王志賢與共犯許嘉鴻、汪家政之上揭犯行有何犯
    意聯絡、行為分擔之情形，基於罪疑唯有利於被告認定、無
    罪推定之原則及前揭二、之說明，應不得對被告廖允收論以
    罪刑。
四、綜上所述，本件就被告陳秋螢、廖允收部分依檢察官所舉證
    據所為訴訟上之證明，於通常一般人仍有合理之懷疑存在，
    尚未達於可確信其真實之程度，故被告陳秋螢、廖允收之辯
    解應可採信，此外復查無其他積極之證據足以證明被告陳秋
    螢、廖允收確有公訴意旨所指之僭行公務員職權及擄人勒贖
    犯行，則要屬不能證明被告陳秋螢、廖允收犯罪。原審以不
    能證明被告陳秋螢、廖允收犯罪，而依刑事訴訟法第301條
    第1項規定，諭知被告陳秋螢、廖允收無罪之判決，經核認
    事用法，並無不合，應予維持。檢察官上訴意旨認應就被告
    陳秋螢、廖允收予以論罪科刑，而指摘原判決不當，經查為
    無理由，應予駁回。
據上論斷，應依刑事訴訟法第369條第1項前段、第364條、第368
條、第299條第1項前段，刑法第28條、第158條第1項、第332條
第2項第3款、第55條、第38條第1項第2款、第3項，判決如主文
。
本案經檢察官李慶義到庭執行職務。
中    華    民    國   100     年    11    月     3   日
            刑事第八庭  審判長法  官  廖  柏  基
                              法  官  李  雅  俐
                              法  官  簡  源  希
以上正本證明與原本無異。
如不服本判決應於收受送達後十日內向本院提出上訴書狀，其未
敘述上訴之理由者，並得於提起上訴後十日內向本院補提理由書
（均須按他造當事人之人數附繕本）「切勿逕送上級法院」。
                              書記官  李  宜  珊
中    華    民    國   100     年    11    月     3   日
【附錄論罪科刑法條】
刑法第158條第1項：
冒充公務員而行使其職權者，處3年以下有期徒刑、拘役或5百元
以下罰金。
刑法第332條第2項：
犯強盜罪而有下列行為之一者，處死刑、無期徒刑或10年以上有
期徒刑：
一、放火者。
二、強制性交者。
三、擄人勒贖者。
四、使人受重傷者。